最高法院民事裁定 
111年度台上字第1378號
上  訴  人  陳澄子                         
訴訟代理人  王森榮律師
            賴柏宏律師
被 上訴 人  盧一銘  籍設高雄市鳳山區經武路34巷1號
                    （現應為送達處所不明）
            羅宗仁                                    
            黃華俊                                     
上列當事人間請求侵權行為損害賠償事件，上訴人對於中華民國
111年1月26日臺灣高等法院臺南分院第二審更審判決（110年度
上更一字第19號），提起上訴，本院裁定如下：
    主  文
上訴駁回。
第三審訴訟費用由上訴人負擔。
    理  由
　　按上訴第三審法院，非以原判決違背法令為理由，不得為之
。又提起上訴，上訴狀內應記載上訴理由，其以民事訴訟法第46
9條所定事由提起第三審上訴者，應於上訴狀內表明原判決所違
背之法令及其具體內容、暨依訴訟資料合於該違背法令之具體事
實。其依同法第469條之1規定提起上訴者，並應具體敘述為從事
法之續造、確保裁判之一致性或其他所涉及之法律見解具有原則
上重要性之理由。同法第467條、第470條第2項分別定有明文。
而依同法第468條規定，判決不適用法規或適用不當者，為違背
法令；依同法第469條規定，判決有該條所列各款情形之一者，
為當然違背法令。是當事人提起第三審上訴，如合併以同法第46
9條及第469條之1之事由為上訴理由時，其上訴狀或理由書應表
明該判決所違背之法令條項，有關之司法院解釋、憲法法庭裁判
，或成文法以外之習慣或法理等及其具體內容，暨係依何訴訟資
料合於該違背法令之具體事實，並具體敘述為從事法之續造、確
保裁判之一致性或其他所涉及之法律見解具有原則上重要性之理
由。如未依上述方法表明，或其所表明者與上開法條規定不合時
，即難認為已合法表明上訴理由，其上訴自非合法。
    本件上訴人對於原判決關其不利部分提起上訴，雖以該部分
判決違背法令為由，惟核其上訴理由狀所載內容，係就原審取捨
證據、認定事實之職權行使所論斷：上訴人於民國103年11月28
日購買如原判決附表一（下稱附表）編號2所示龍寶山觀音殿功
德牌位、骨灰位（下稱系爭牌位等）；105年5月23日購買如附表
編號3所示訴外人喬依行銷顧問股份有限公司（下稱喬依公司）
發行之御璽鑽石卡、訴外人第一生命股份有限公司（下稱第一生
命公司）之生前契約（下稱編號3鑽石卡等)；同年8月29日購買
如附表編號4所示喬依公司御璽鑽石卡及生前契約（下稱編號4鑽
石卡等）。上訴人雖主張出售上開商品之訴外人弘霖人本有限公
司（下稱弘霖公司）及天皓人本有限公司、詠寶人本有限公司，
均非臺南市政府核准、備查之殯葬服務業、委託代銷業者，被上
訴人盧一銘為上開公司負責人，被上訴人黃華俊、羅宗仁係業務
人員，黃華俊向其虛構買家及謊稱政府將全面廢止土葬，日後有
大量遷葬需求，致伊陷於錯誤，而購買系爭牌位等；佯稱擬購買
龍寶山骨灰位之客戶要求搭配生前契約一併購買，遊說伊購買編
號3鑽石卡等，羅宗仁偽稱伊原持有之新都金寶塔牌位等殯葬商
品共有新臺幣（下同）4000萬元價值，須再購入編號4之鑽石卡
等，已為被上訴人所否認，上訴人未能舉證以實其說，已非可採
，且上訴人自承系爭牌位等非不能使用，縱弘霖公司非臺南市政
府民政局備查之委託代銷業者，亦不影響上訴人對於系爭牌位等
之使用。又第一生命公司於104年7月17日經臺南市政府核准殯葬
禮儀服務業經營許可，上訴人所購買之生前契約為合法之殯葬服
務商品，臺南市政府民政局於同年12月17日同意備查第一生命公
司委託喬依公司、訴外人禾康生活事業有限公司（下稱禾康公司
）代為銷售生前契約，而喬依公司於105年間發行御璽鑽石卡得
享有特約商店之免費服務或優惠折扣，殯葬服務部分亦表明由第
一生命公司提供服務，喬依公司發行御璽鑽石卡同時經銷生前契
約，或搭配套裝銷售，有以第一生命公司名義銷售，並無違法之
處。黃華俊雖未受僱於禾康公司，亦未告知上訴人係幫禾康公司
銷售，但105年5月23日收款證明之立據人、104萬元服務費統一
發票開立人、訂購申請書服務單位均為禾康公司；105年8月29日
訂購申請書所載之服務單位為禾康公司，發票亦由第一生命公司
開立，可見黃華俊、羅宗仁係為禾康公司銷售生前契約。上訴人
主張黃華俊、羅宗仁為非法之代銷業者，銷售編號3、4御璽鑽石
卡等予上訴人，乃故意以背於善良風俗方法加損害於上訴人之侵
權行為等語，即非可採。是其依民法第184條第1項後段、第185
條、第188條第1項規定，請求盧一銘及黃華俊連帶賠償199萬500
0元、盧一銘及羅宗仁連帶賠償63萬元本息，均屬無據，不應准
許等情，指摘為不當，並就原審命為辯論及已論斷者，泛言謂為
違法，而非表明該部分判決所違背之法令及其具體內容，暨依訴
訟資料合於該違背法令之具體事實，更未具體敘述為從事法之續
造、確保裁判之一致性或其他所涉及之法律見解具有原則上重要
性之理由，難認其已合法表明上訴理由。依首揭說明，應認其上
訴為不合法。末查原審業已認定上訴人依民法第188條規定請求
被上訴人賠償，為無理由，而此部分為上訴人於原審追加（見發
回前原審卷第251頁、第264頁、原審卷㈡第196頁），本院於發回
前業已指明，惟原審為駁回上訴人上訴之判決部分，仍未於主文
諭知，自應由原法院裁定更正，附此敘明。
    據上論結，本件上訴為不合法。依民事訴訟法第481條、第4
44條第1項、第95條、第78條，裁定如主文。
中　　華　　民　　國　　111 　年　　12　　月　　15　　日
                      最高法院民事第二庭
　　　　                  審判長法官  高  孟  焄
                                法官  彭  昭  芬
                                法官  邱  璿  如
                                法官  徐  福  晋
                                法官  蘇  芹  英
本件正本證明與原本無異
                          書　記　官　郭  麗  蘭 
中　　華　　民　　國　　111 　年　　12　　月　　20　　日